【裁判字號】    98,上易,1278
【裁判日期】    980825
【裁判案由】    妨害自由
【裁判全文】
臺灣高等法院刑事判決                98年度上易字第1278號
上  訴  人
即  被  告  甲○○
選任辯護人  葉繼學  律師
上  訴  人
即  被  告  丙○○
上列上訴人因妨害自由等案件，不服臺灣臺北地方法院97年度易
字第2273號，中華民國98年3月31日第一審判決（起訴案號：臺
灣臺北地方法院檢察署97年度偵字第5393號），提起上訴，本院
判決如下：
    主  文
上訴駁回。
    事   實
一、緣甲○○與乙○○之胞兄陳樹林間存有新臺幣（下同）39萬
    元之債權債務關係，因甲○○遍尋不著陳樹林之下落，遂於
    民國96年農曆春節前某日，至乙○○位於臺北市○○區○○
    路3段木新市場內之製麵廠（起訴書誤載為於96年5月間前往
    乙○○位於臺北市○○區○○街1段26巷5弄2號2樓之住處）
    ，請乙○○代為聯絡陳樹林，並協商解決該筆債務事宜，嗣
    因乙○○亦無法查悉陳樹林行蹤，為息事寧人，便開始與甲○○協商尋求解決上開債務之共識。詎甲○○因雙方協商進
    度緩慢，心生不悅，竟與任職於其鐵工廠之員工丙○○，共
    同基於恐嚇危害安全之犯意聯絡，推由丙○○於96年5月29
    日上午5時30分前某時許，持油漆罐至乙○○位於臺北市○○區○○街1段26巷5弄2號2樓住處之公寓大門前，潑灑罐內
    之紅漆於該處之大門上，並以牙籤及瞬間膠堵塞前開大門之
    鑰匙孔（毀損部分均未據告訴及起訴），以此暗示加害生命
    、身體及財產之事通知乙○○，致乙○○於同日上午5時30
    分許自前揭住處外出欲上班時，發覺上開情狀心生畏懼，而
    生危害於安全，遂於同日中午12時48分前某時向警方報案，
    甲○○並於同日12時53分許撥打手機與乙○○，詢問上開債
    務之處理狀況，嗣經警將在曾置於上址大門前紅磚道上之油
    漆罐罐身所採得之犯嫌指紋，送請內政部警政署刑事警察局
    進行比對後，發現係丙○○之指紋而追查得悉上情。
二、案經乙○○訴由臺北市政府警察局文山第一分局報請臺灣臺
    北地方法院檢察署檢察官偵查起訴。
    理  由
一、訊據被告甲○○、丙○○均矢口否認有何前揭事實之犯行，
    被告甲○○辯稱伊固曾因伊與告訴人乙○○之胞兄陳樹林間
    之39萬元債權債務關係，至臺北市木新市場找過告訴人商討
    解決之道，亦有在96年5月29日中午撥打手機給告訴人，但
    伊僅在電話中詢問告訴人上開債務之處理狀況，並未對告訴
    人說任何恐嚇言詞，且伊從未去過告訴人乙○○之住處，亦
    未指示或要求被告丙○○至告訴人上開住處潑油漆，或以牙
    籤及瞬間膠堵塞前開大門之鑰匙孔云云；被告丙○○辯稱伊
    不認識告訴人，亦不知告訴人之住處，更沒有為上開潑油漆
    或以牙籤及瞬間膠堵塞前開大門鑰匙孔之行為，且伊並未至
    警察局按捺過指紋，伊不知為何刑事警察局會有伊之指紋卡
    云云。然查告訴人住處公寓之大門，於前揭時、地曾遭人潑
    灑紅漆，並以牙籤及瞬間膠堵塞前開大門之鑰匙孔等情，業
    據證人即告訴人乙○○於警詢、偵查中及原審審理時證述綦
    詳（見偵查卷第4至6頁、第69頁、原審卷第71頁），並有現
    場照片7張在卷可考（見偵查卷第28至31頁），堪信為真實
    。雖證人乙○○就其所騎乘之機車鑰匙孔於上揭時地有無遭
    人破壞及上開住處大門鑰匙孔遭破壞之方式一節，於警詢及
    偵查中之證述有所出入，惟就上開住處大門於前揭時、地遭
    人潑灑油漆，且大門之鑰匙孔確遭人為破壞等基礎事實所述
    並無不符，而按告訴人、證人之陳述有部分前後不符，或相
    互間有所歧異時，究竟何者為可採，法院仍得本其自由心證
    予以斟酌，非謂一有不符或矛盾，即應認其全部均為不可採
    信；尤其關於行為動機、手段及結果等之細節方面，告訴人
    之指陳，難免故予誇大，證人之證言，有時亦有予渲染之可
    能；然其基本事實之陳述，若果與真實性無礙時，則仍非不
    得予以採信（最高法院74年台上字第1599號判例意旨可資參
    照），是證人乙○○於警詢、偵查及原審審理時所證述之上
    開基本事實既無不合，當足採信，被告甲○○於原審認證人
    乙○○之上開證述，前後有所出入，殊值懷疑云云，尚非可
    取。又員警於接獲報案後，在臺北市政府警察局文山第一分
    局木新派出所內，自曾置於上址大門前紅磚道上之油漆罐罐
    身上，以煙燻法採得可疑指紋2枚，送請內政部警政署刑事
    警察局比對鑑驗結果，確認編號1指紋係被告丙○○之右拇
    指指紋等情，有臺北市政府警察局文山第一分局97年4月18
    日北市警文一分刑字第09730416300號函及檢附之現場勘查
    報告、刑事案件證物採證紀錄表（見偵查卷第58至59頁、第
    61頁）、內政部警政署刑事警察局96年7月13日刑紋字第096
    0105704號鑑驗書暨檢附之送驗資料各一份附卷可考（見偵
    查卷第21至24頁），足認被告丙○○曾持拿過前開油漆罐。
    又證人即到場拍攝現場照片之警員戊○○於原審審理時證稱
    卷內所附之現場照片係伊親至現場據實拍攝的，在伊到現場
    時，該油漆罐就在地上，至於該油漆罐之指紋採證係由偵查
    隊負責等語明確（見原審卷第100頁反面），核與證人乙○○於原審審理時證述之卷內所附之現場照片係伊報案後陪同
    伊回現場之警員所拍攝，伊96年5月29日上午5點多下樓出門
    時所看到的油漆罐位置就如偵查卷第28頁之現場照片所示，
    該油漆罐的位置並未被移動，就是在門口的地板等語大致相
    符（見原審卷第77頁、第85頁），並有現場照片2張存卷可
    查（見偵查卷第28頁、第30頁），堪認上開油漆罐確曾於前
    揭時、地置於上址大門前之紅磚道上，再細觀卷附現場照片
    所示上開油漆罐之擺放型態，係以傾倒斜放之態樣置於上址
    大門前之紅磚道，且周圍尚布滿因傾倒而溢出之紅漆等情，
    有上開照片2張附卷可稽，足見上開油漆罐應係潑灑油漆之
    人於潑灑完畢後隨意棄置於該處。另參以被告丙○○係受僱
    於被告甲○○從事鐵工，工作時經常會使用到紅漆等油漆，
    亦曾使用過如偵查卷第28頁現場照片所示相同包裝之油漆罐
    等情，業據證人即共同被告甲○○於原審審理時證述綦詳（
    見原審卷第125頁、第126頁），核與被告丙○○於原審審理
    時以證人身份結證之情節相符（見原審卷第123頁）。復佐
    以告訴人及其胞兄陳樹林在本案潑油漆事件發生前，未曾到
    過被告甲○○所經營之鐵工廠或其做鐵工之地點，及被告甲○○、丙○○亦均未曾在其工廠或工廠以外之工作場所見過
    告訴人或其胞兄陳樹林，亦未至臺北市○○區○○街1段26
    巷5弄2號做過鐵工工程等情，同據被告甲○○、丙○○於原
    審審理時以證人身份結證明確（見原審卷第123至124頁、第
    125至126頁），核與證人乙○○於原審審理時之證述相合（
    見原審卷第74頁），則上開油漆罐既是於前揭時、地經潑灑
    油漆之人於潑灑完畢後隨意棄置於該處，又為警在罐身上採
    得被告丙○○之右拇指指紋，而被告丙○○因從事鐵工需經
    常使用油漆，亦曾使用過與上開油漆罐同包裝之油漆，且告
    訴人與其胞兄陳樹林並無機會或管道可取得被告丙○○曾使
    用過之油漆罐等情，已如前述，再告訴人除因其胞兄陳樹林
    所欠債務而與被告甲○○即被告丙○○之雇主間存有債務糾
    紛外，並無與他人有何結怨或糾紛等情，亦據證人乙○○於
    警詢時證述無訛（見偵查卷第4頁），堪認被告丙○○即是
    於前揭時、地，潑灑油漆且破壞上址大門鑰匙孔之人，並於
    油漆潑灑完畢後隨意將該油漆罐棄置於該處。是被告丙○○
    辯稱伊不認識告訴人，亦不知告訴人之住處，更沒有為上開
    潑油漆或以牙籤及瞬間膠堵塞前開大門鑰匙孔之行為云云，
    顯係臨訟空言飾卸之詞，洵不足採。至被告丙○○稱伊僅有
    於未滿20歲當兵前至樹林市公所按捺過指紋，並未至警局按
    捺指紋，故伊懷疑本案比對鑑驗用指紋卡之真實性云云，然
    內政部警政署刑事警察局所蒐建之役男指紋係由國防部與內
    政部共同辦理役男兵役集中體檢時，委由各縣（市）警察局
    配合辦理捺印義務役役男指紋再寄送該局辦理建檔，而89年
    採納之屆齡役男為70年出生者，故被告丙○○之役男指紋即
    是於89年7月集中體檢時，由臺北市政府警察局樹林分局按
    捺後，送該局建檔之情，有內政部警政署刑事警察局97年10
    月28日刑紋字第0970164310號函（見原審卷第54頁）、臺北
    縣政府警察局樹林分局97年10月22日北縣警樹偵字第097003
    3180號函（見原審卷第51頁）各一紙附卷可考，而被告丙○○為70年出生，有法務部戶役政連結作業系統1紙存卷可參
    ，且被告丙○○於原審審理時亦以證人身份證稱伊於未滿20
    歲當兵時確曾按捺過役男指紋等語明確（見原審卷第122頁
    ），再佐以於90年之前擔任義務役之役男在服役前，均需採
    捺役男指紋，並送內政部警政署刑事警察局指紋資料庫建檔
    ，供比對鑑定之用乙情，為眾所周知之事實，足認本案供比
    對鑑驗之指紋卡確為被告丙○○於服役時所捺印留存之役男
    指紋無誤。至被告丙○○之兵籍資料袋內雖查無指紋資料，
    而不確定當初有無採指紋，但亦有可能是存放時忘記放入等
    情，有臺北縣後備指揮部97年11月18日後北縣動字第097001
    3832號函及臺灣臺北地方法院97年11月27日公務電話紀錄各
    1張在卷可考（見原審卷第58頁、第60頁），被告丙○○確
    有捺印役男指紋之情，已如上述，是尚難以被告丙○○之兵
    籍資料袋內查無指紋資料乙情，即遽認本案供比對鑑驗之指
    紋卡非被告丙○○所捺印，故被告丙○○上開所辯，亦不足
    採。按刑法上所謂恐嚇，祇須行為人以足以使人心生畏怖之
    情事告知他人即為已足，其通知危害之方法並無限制，凡一
    切以直接之言語、舉動，或其他足使被害人理解其意義之方
    法或暗示其如不從將加危害，而使被害人心生畏怖者，均應
    包括在內。而該言語或舉動是否足以使他人生畏怖心，應依
    社會一般觀念衡量之，如行為人之言語、舉動，依社會一般
    觀念，均認係惡害之通知，而足以使人生畏怖心時，即可認
    屬恐嚇（最高法院22年上字第1310號判例意旨參照）。被告
    丙○○於前揭時、地潑灑紅色油漆於上址之大門上，並以牙
    籤及瞬間膠堵塞前開大門鑰匙孔之行為，衡諸社會一般觀念
    ，此種行為舉動確足使人感受到血光、警示之意味，足令一
    般人感覺生命、身體、財產受到威脅，其行為於客觀上已可
    認屬惡害之通知，並達足使人心生畏怖之程度，此觀之告訴
    人於上揭時、地發現上開情狀後，即向派出所報警，並於警
    詢中證稱：伊對伊住處大門被潑灑紅色油漆心生恐懼等語益
    明（見偵查卷第5頁），苟告訴人未認係惡害之通知，又焉
    需報警處理？是告訴人確實因被告丙○○上開潑紅漆、破壞
    大門鑰匙孔之行為舉動而心生畏懼，並生危害於安全，至為
    明確。至證人乙○○於偵查中及原審審理時雖均證稱伊並未
    因上開潑紅漆、破壞大門鑰匙孔之行為舉動而心生恐懼云云
    （見偵查卷第69頁、原審卷第81至82頁），然揆諸告訴人與
    被告甲○○就告訴人胞兄陳樹林與被告甲○○間之上揭39萬
    元債權債務關係，已於96年6月6日由告訴人給付11萬元與被
    告甲○○以為和解等情，業據證人乙○○、證人即見證和解
    之臺北市政府警察局文山第一分局員警丁○○於原審審理時
    證述明確（見原審卷第86頁、第102頁反面至第103頁），並
    為被告甲○○所不否認，且有96年6月6日收據1紙存卷可查
    （見偵查卷第8頁），是其上開所言應係不願再生事端所為
    迴護被告2人之詞，尚難作為有利於被告2人之認定。又認定
    事實所憑之證據，並不以直接證據為限，即綜合各種間接證
    據，本於推理作用，為其認定犯罪事實之基礎，如無違背一
    般經驗法則與論理法則，仍非法所不許，最高法院44年台上
    字第702號判例、88年度台上字第946號、94年度台上字第41
    37號判決資參酌，另按以自己共同犯罪之意思，參與構成要
    件以外之行為，或以自己共同犯罪之意思，事先同謀，而由
    其中一部份人實施犯罪之行為者，均為共同正犯（大法官解
    釋第109號解釋意旨參照）。質之證人即被告丙○○於原審
    審理時證稱伊於96年5月間係受僱於被告甲○○作鐵工，在
    同年5月之前，伊並不認識告訴人等語無誤（見原審卷第123
    至124頁），核與證人即被告甲○○於原審審理時證稱伊96
    年5月間在經營鐵工廠，丙○○在伊之工廠工作約已有2、3
    年之久等語相符（見原審卷第125至126頁），堪認被告甲○○與被告丙○○間存有僱佣關係。再被告甲○○與告訴人之
    胞兄陳樹林間存有39萬元之債權債務關係，因被告甲○○遍
    尋不著陳樹林之下落，曾於96年農曆春節前某日，至告訴人
    位於臺北市木新市場內之製麵廠，請告訴人代為聯絡陳樹林
    ，並協商解決該筆債務事宜，且於上開潑油漆、破壞大門鑰
    匙孔事件發生之當日中午12時53分許，撥打手機與告訴人詢
    問上開債務處理狀況等情，業據證人乙○○於警詢及原審審
    理中證述歷歷（見偵查卷第4頁至第7頁、原審卷第72頁至第
    74頁、第82頁），並為被告甲○○於原審審理時供陳無誤（
    見原審卷第135頁），且有電話號碼0000000000號之通聯紀
    錄1份附卷可考（見偵查卷第18頁），而被告丙○○確有於
    上揭時、地為前開潑紅漆、破壞大門鑰匙孔之恐嚇行為等情
    ，亦已認定如前，衡之常情，被告丙○○於96年5月前既不
    認識告訴人，其個人自無可能與告訴人間存有任何仇怨，惟
    告訴人與被告甲○○正就上開債務糾紛協調中等情，已如前
    述，又被告丙○○為被告甲○○之雇員，且被告甲○○復於
    本案潑油漆、破壞大門鑰匙孔事件發生之當日中午12時53分
    許，撥打手機詢問告訴人上開債務處理狀況，綜觀此二事件
    間密接之時序及上開各情，堪認被告丙○○應係聽從被告甲○○之指示而為本案恐嚇犯行，是被告2人間存有犯意聯絡
    ，洵無疑義。綜上，被告2人所辯各節，無非事後卸飾之詞
    ，不足採信。本案事證明確，被告2人犯行堪以認定。被告
    請求將扣案油漆罐採得之編號2之指紋再送鑑定，因該指紋
    未發現相符者，有內政部警政署刑事警察局96年7月13日刑
    紋字第0960105704號鑑驗書暨檢附之送驗資料各一份附卷可
    稽，該指紋目前未發現相符者，並不影響本件之認定，且因
    本件已鑑驗確認編號1指紋係被告丙○○之右拇指指紋等情
    如前述，事證已明，核無再送鑑驗之必要
二、核被告甲○○、丙○○所為，係犯刑法第305條恐嚇危害安
    全罪。公訴意旨雖以被告甲○○、丙○○共同基於恐嚇取財
    之犯意聯絡，由被告丙○○於96年5月29日凌晨某時，持紅
    色油漆潑灑告訴人位於臺北市○○區○○街1段26巷5弄2號1
    樓之住處大門，並以牙籤及瞬間膠堵塞該處大門鑰匙孔，以
    催討告訴人之胞兄陳樹林積欠被告甲○○之39萬元債務，致
    使告訴人乙○○心生畏怖，遂與被告甲○○以35萬元達成和
    解，而認被告甲○○、丙○○均涉犯刑法第346條第1項之恐
    嚇取財罪嫌。惟按刑法第346條第1項之恐嚇取財罪，其構成
    要件有二：須有為自已或第三人不法所有之意圖；須有以恐
    嚇使人將本人或第三人之物交付之行為，二者缺一，即不能
    成立該罪；又行為人僅以恐嚇方法使人交付財物，而無不法
    所有之意圖者，縱令其行為或可成立他項罪名，要無以刑法
    第346條恐嚇取財罪相繩之餘地（最高法院49年台上字第163
    6號判例、24年上字第3666號判例意旨參照）。查被告甲○○與告訴人之胞兄陳樹林間存有39萬元債權債務關係之事實
    ，已如前述，因而被告甲○○、丙○○主觀上顯認其有權向
    告訴人要求協助處理上開債務，是難認被告2人有何不法所
    有意圖，況上開債務糾紛，最後係由告訴人與被告甲○○以
    低於債權額之11萬元達成和解，益證被告2人並無不法所有
    意圖。又證人乙○○於原審審理時證稱伊就伊胞兄陳樹林積
    欠被告甲○○之39萬元債務，自95年底就開始與被告商談解
    決之道，且在本案潑油漆事件發生前，雙方業已談得差不多
    ，只剩實際代償金額還有些微差距，直至96年6月3日、4日
    左右，雙方終於以11萬元達成共識，伊並於同年月6日將上
    開金額給付與被告甲○○，以代其胞兄陳樹林解決上開債務
    ，而伊在與被告甲○○達成前揭和解時，尚不知本案潑油漆
    、破壞大門之恐嚇犯行究係何人所為，故伊並無因本案恐嚇
    犯行之發生而加速與被告甲○○和解協商及付款等語甚詳（
    見原審卷第83至85頁），堪認告訴人並非因本案潑油漆、破
    壞大門之恐嚇犯行而交付上開11萬元之款項，是被告甲○○
    、丙○○之上揭犯行，顯與恐嚇取財罪之構成要件有間，公
    訴意旨認被告甲○○、丙○○均係涉犯刑法第346條第1項之
    恐嚇取財罪嫌，容有未洽，惟恐嚇取財罪及恐嚇危害安全罪
    之基本社會事實同一，爰依刑事訴訟法第300條規定變更起
    訴法條。被告丙○○於上揭時地所為潑紅漆、以牙籤及瞬間
    膠堵塞大門鑰匙孔以恐嚇告訴人之行為，係於密切接近之時
    間及同一地點，且為追討同一債務而實行，侵害同一法益，
    顯係基於單一犯意所為，應屬接續犯之實質上一罪。按以自
    己共同犯罪之意思，參與構成要件以外之行為，或以自己共
    同犯罪之意思，事先同謀，而由其中一部份人實施犯罪之行
    為者，均為共同正犯（大法官解釋第109號解釋意旨參照）
    ，被告甲○○、丙○○就上開犯行間，有犯意聯絡，並由被
    告丙○○下手實行，為共同正犯。又按刑事訴訟法第159條
    第1項規定：「被告以外之人於審判外之言詞或書面陳述，
    除法律有規定者外，不得作為證據」；其立法本旨係以證人
    於審判外之言詞或書面陳述，屬於傳聞證據，此項證據，當
    事人無從直接對於原供述者加以詰問，以擔保其真實性，法
    院亦無從直接接觸證人而審酌其證言之憑信性，違背直接審
    理及言詞審理之原則，除具有必要性及信用性情況之除外者
    外，原則上不認其有容許性，自不具證據能力；至所謂具有
    必要性及信用性情況者，例如刑事訴訟法第159條之1至第15
    9條之5之情形，仍例外認其有證據能力，然此係指法院未於
    審判期日傳喚相關證人到庭，案件僅能依靠該等證人於審判
    外之陳述以為判斷之情形，始需就該等審判外供述證據嚴格
    依照刑事訴訟法第159條之1至同條之5所定要件一一檢視各
    該證人之供述，作為證據之資格。倘法院已經依據當事人聲
    請傳喚證人到庭接受檢辯雙方之交互詰問，則法院既已透過
    直接、言詞審理方式檢驗過該證人之前所為證述，當事人之
    反對詰問權已受到保障得以完全行使之情況下，該等審判外
    證據除有其他法定事由（例如：非基於國家公權力正當行使
    所取得或私人非法取得等，而有害公共利益，即以一般證據
    排除法則為判斷），應認該審判外供述已得透過審判程式之
    詰問檢驗，而取得作為證據之資格（最高法院94年台上字第
    2507號、95年台上字第2515號判決參照）。被告甲○○於原
    審稱證人乙○○於警詢之證述，為審判外陳述，無證據能力
    云云。查證人乙○○於警詢所為證述雖亦屬傳聞證據，惟該
    警詢過程亦查無違法取證瑕疵存在，且原審法院已傳喚證人
    乙○○到庭以證人身分作證，並由檢察官、被告、辯護人對
    證人乙○○交互詰問檢視其證詞，有筆錄在卷可考，即已賦
    予被告對證人乙○○對質詰問機會，因之，參諸刑事訴訟法
    第159條規定之立法意旨原即在保障被告之對質詰問權以觀
    ，證人乙○○於審判外之警詢所為證述既已經被告及辯護人
    於原審審理中詰問核實，則證人乙○○於審判外陳述與審判
    中之證述意旨相符之部分，其屬傳聞證據之瑕疵應已治癒，
    業可認非仍屬傳聞，已無依該條規定排除之必要。按刑事訴
    訟法第198條、第208條之規定，所謂鑑定乃指於刑事訴訟程
    序中為取得證據資料而由檢察官或法官指定具有特別知識經
    驗之鑑定人、學校、機關或團體，就特定之事物，以其專業
    知識加以分析、實驗而作判斷，以為偵查或審判之參考。故
    而，不論鑑定人或鑑定機關、學校、團體，均應由檢察官或
    法官視具體個案之需要而為選任，始符合刑事訴訟法第198
    條、第208條之規範本旨，否則所為鑑定，仍屬於傳聞證據
    。但對於司法警察機關調查中之案件，或有量大或急迫之情
    形，為因應實務之現實需求，認為當然有鑑定之必要者，基
    於檢察一體原則，得由該管檢察長對於轄區內之案件，以事
    前概括選任鑑定人或囑託鑑定機關（團體）之方式，俾便轄
    區內之司法警察官、司法警察對於調查中之此類案件，得即
    時送請事前已選任之鑑定人或囑託之鑑定機關（團體）實施
    鑑定。本案為警自曾置於上址大門前紅磚道之油漆罐上所採
    得之指紋，雖由臺北市政府警察局文山第一分局送請內政部
    警政署刑事警察局鑑定，惟內政部警政署刑事警察局為臺灣
    高等法院檢察署檢察長事前概括選任之鑑定機關，故其所出
    具之鑑驗書，自有證據能力，且被告甲○○及其辯護人、被
    告丙○○亦未爭執其證據能力。證人乙○○於偵查中在檢察
    官面前所為之陳述，雖屬被告以外之人於審判外之言詞陳述
    ，惟依作成時之客觀條件及環境而為判斷，係出於供述者之
    真意，無違法取供之情形，且經具結，並無顯不可信之情況
    ，依刑事訴訟法第159條之1第2項之規定，應得為證據。又
    被告甲○○及其辯護人、被告丙○○對於公訴人所提之其他
    證據資料及以上作為判斷依據之各項證據資料，均同意或不
    爭執其證據能力，原審審酌該等言詞供述及書面作成時之情
    況認為適當，均無不宜作為證據之情事，依刑事訴訟法第15
    9條之5第2項規定，均得作為證據。
三、原審以被告甲○○、丙○○之犯行明確，變更起訴法條，適
    用刑法第28條、第305條、第41條第1項前段，刑法施行法第
    1條之1之規定，並審酌被告甲○○、丙○○不思以合法途徑
    尋求解決債權糾紛，竟以潑油漆、以牙籤及瞬間膠堵塞大門
    鑰匙孔等恐嚇危害債務人陳樹林之胞弟即告訴人之不法方法
    ，催促告訴人處理其胞兄陳樹林所積欠之債務，造成告訴人
    心生畏懼，自應科以相當之刑事制裁，方足以遏阻此種不理
    性解決糾紛之社會風氣，且渠等2人犯後均飾詞卸責，毫無
    悔意，態度不佳及其等犯罪動機、目的、手段、犯罪所生之
    損害、智識程度、生活狀況等一切情狀等，因認被告甲○○
    共同以加害生命、身體、財產之事恐嚇他人，致生危害於安
    全，處有期徒刑伍月，如易科罰金，以新臺幣壹仟元折算壹
    日。被告丙○○共同以加害生命、身體、財產之事恐嚇他人
    ，致生危害於安全，處有期徒刑伍月，如易科罰金，以新臺
    幣壹仟元折算壹日等，經核於法並無違誤，量刑亦屬妥適，
    ，被告甲○○、丙○○上訴否認其等犯行，均無可採，均應
    予以駁回。
據上論斷，應依刑事訴訟法第368條判決如主文。
本案經檢察官曾忠己到庭執行職務。
中    華    民    國    98    年    8     月    25    日
                  刑事第九庭  審判長法  官  陳貽男
                                    法  官  周盈文
                                    法  官  許宗和
以上正本證明與原本無異。
不得上訴。
                                    書記官  林淑貞
中    華    民    國    98    年    8     月    25    日
附錄：本案論罪科刑法條全文
中華民國刑法第305條（恐嚇危害安全罪）以加害生命、身體、
自由、名譽、財產之事，恐嚇他人致生危害於安全者，處2年以
下有期徒刑、拘役或3百元以下罰金。


司法院資訊處製作；財團法人民間司法改革基金會備份。
